【裁判字號】    95,訴,1540
【裁判日期】    951207
【裁判案由】    撤銷贈與等
【裁判全文】
臺灣板橋地方法院民事判決              95年度訴字第1540號
原      告  陽信商業銀行股份有限公司
法定代理人  丁○○
訴訟代理人  丙○○
            甲○○
被      告  乙○○    原住台北縣土城市○○路○段56號9樓之1
被      告  戊○○
訴訟代理人  謝恩華律師
上列當事人間請求撤銷贈與等事件，經本院於民國95年11月23日
言詞辯論終結，判決如下：
    主  文
被告於民國九十五年六月二十日就坐落台北縣土城市○○段第三
四五號土地（應有部分十萬分之八百八十五）及其上建號二五八
號房屋（門牌號碼台北縣土城市○○路○段一七九巷三號二樓）
所為贈與債權行為及物權行為應予撤銷。
被告戊○○應將上開不動產於民國九十五年六月二十九日經台北
縣板橋地政事務所所為移轉登記予以塗銷。
訴訟費用由被告連帶負擔。
    事實及理由
一、程序方面：
    本件被告乙○○經合法通知，未於言詞辯論期日到場，核無
    民事訴訟法第386 條各款所列情形，爰依原告聲請，由其一
    造辯論而為判決。
二、原告主張：訴外人禾秝興業有限公司（下稱禾秝公司）、黃
    禾臻及被告乙○○為向原告借款而簽發面額新臺幣（下同）
    250 萬元之本票一紙（發票日為民國95年1 月2 日；利息按
    年息7.11% 計算；免除作成拒絕證書）交原告收執，詎原告
    於95年5 月2 日提示，並不獲兌現，迄今尚餘本金210 萬7,
    416 元及利息未清償。經原告向法院聲請對被告乙○○假扣
    押獲准後，再向主管機關調查財產，獲悉被告乙○○名下僅
    有坐落台北縣土城市○○段第345 號土地（應有部分885/10
    0,000）及 其上門牌號碼台北縣土城市○○路○ 段176 巷3
    號2 樓之房屋（下稱系爭不動產）。承前述，被告乙○○乃
    於95年1 月2 日向原告借款，並於同年5 月2 日起延滯未依
    約清償，竟於同年6 月29日將名下僅有財產（即系爭不動產
    ）以無償贈與之方式移轉登記予被告戊○○，致陷於無資力
    狀態，爰依民法第244 條第1 項及第4 項規定提起本訴請求
    撤銷被告間就系爭不動產贈與之債權及物權契約；並請求被
    告戊○○塗銷已為移轉登記以回復原狀等情。併為聲明：如
    主文所示。
三、被告抗辯：被告乙○○簽發系爭本票交原告收執，乃肇於訴
    外人禾秝公司向原告為商業融資，於原告之要求下，擔任連
    帶保證人，是以原告之債權尚有訴外人禾秝公司及黃禾榛可
    茲為清償，原告主張本件撤銷，依法應就系爭不動產移轉行
    為有何損及原告權利之情事負舉證之責。況且，被告間就系
    爭不動產移轉並非無償，而係買賣，僅基於遺產及贈與稅法
    之規定，而擬制為贈與。即被告戊○○給付價金之方式，乃
    約定由被告戊○○負責清償系爭不動產上所設定抵押權債務
    。此由系爭不動產移轉登記予被告戊○○後關於抵押權人國
    泰世華銀行及林亞（原名林美月）之清償，均由被告戊○
    ○負責。甚且即令前開清償債務行為，無法解為買賣，亦屬
    附負擔之贈與等情。併為答辯聲明：原告之訴駁回。
四、兩造不爭執之事項：
  (一)訴外人禾秝公司、黃禾臻及被告乙○○為向原告借款而共同
    簽發面額250 萬元之本票一紙（發票日為95年1 月2 日；利
    息按年息7.11% 計算；免除作成拒絕證書）交原告收執，詎
    原告於95年5 月2 日提示，並不獲兌現，迄今尚餘本金210
    萬7,416 元及利息未清償等情，並有本票一紙在卷可佐。
  (二)系爭不動產原登記於被告乙○○名下，嗣於95年6 月29日以
    「夫妻贈與」為登記原因（原因發生日期為95年6 月20日）
    移轉登記於被告戊○○名下等情，有土地及建物登記謄本各
    1份附卷可查。
  (三)被告乙○○所有財產，除原登記於其名下之系爭不動產外，
    所餘資產並無足清償被告乙○○所負欠原告之本票債務等情
    ，有財產歸屬清單1份在卷可稽。
五、原告主張：被告乙○○負欠原告本金210 萬餘元本票（原因
    關係為「連帶保證」）債務，竟於95年6 月26日將其所有系
    爭不動產無償贈與被告戊○○，又查無其餘足供清償資產，
    被告乙○○之贈與行為（含債權行為及物權行為）顯害及原
    告之債權，原告自得依民法第244 條第1 項規定請求撤銷之
    等情，已如前述提出本票、土地及建物登記謄本、財產歸屬
    清單各1 份為佐，自堪認為真正。而應由被告戊○○就所抗
    辯：被告乙○○所為移轉行為，為有償行為；並無害及原告
    之債權等變態事實，負舉證之責。查：
  (一)按連帶債務人對於債權人應各負全部給付之責，是在債務未
    受清償前，連帶債務人中之一人所為之詐害行為，債權人自
    得對之依民法第244 條第1 項、第2 項之規定撤銷之。至於
    其他連帶債務人有資力與否，在所不問（最高法院88年度台
    上字第1302號判決意旨參照）。準此，被告戊○○抗辯：原
    告並未舉證證明其餘主債務人等亦陷於無足夠資產可供清償
    ，難認系爭不動產移轉行為害及原告債權云云，並無可採（
    即此部分與構成要件事實無涉，核無調查必要。）。
  (二)再關於被告戊○○抗辯：其與被告乙○○間就系爭不動產移
    轉之原因關係實為買賣一節，固據被告戊○○提出存摺影本
    2 份、同意書1 份及收據3 紙為證。惟前述書證至多僅得證
    明訴外人林亞曾經匯款40萬元予被告乙○○（依存摺所載
    匯款日期為92年2 月7 日，然謄本所載抵押權登記權利存續
    期間則為95年6 月19日起至101 年18日止。則匯款金額是否
    屬抵押權擔保效力所及，要非無疑。）；被告戊○○曾經繳
    付系爭不動產抵押債權本息（含第1 及第2 順位），並無法
    逕為被告間乃以買賣為原因而移轉之推論。此外，被告戊○
    ○並未再提出其他證據以供本院審酌，經本院調查之結果認
    被告前開抗辯，因舉證尚有未足而難採信。
  (三)另所謂附負擔之贈與，乃謂以受贈人對於贈與人或第三人負
    有一定給付義務為附款之贈與，為特種贈與之一種。由於負
    擔並非對價，故附負擔之贈與仍屬無償、片務契約。準此，
    被告間就系爭不動產所為贈與，縱屬附負擔之贈與，仍係無
    償行為，則原告依民法第244 條第1 款提起本件撤銷之訴，
    於法亦無違誤。
六、綜上，原告依民法第244 條第1 項規定提起本件撤銷之訴，
    請求撤銷被告間就系爭不動產贈與之債權行為及物權行為；
    併依民法第244 條第4 項規定請求被告戊○○塗銷已為之移
    轉登記以回復原狀，為有理由，應予准許。
結論：原告之訴為有理由，依民事訴訟法第78條、第85條第2項
，判決如主文。
中    華    民    國    95    年    12    月    7     日
                  民事第一庭    法  官  黃信滿
以上正本係照原本作成
如對本判決上訴，須於判決送達後20日內向本院提出上訴狀
中    華    民    國    95    年    12    月    7     日
                            書記官  林月蓉


司法院資訊處製作；財團法人民間司法改革基金會備份。
